臺灣臺北地方法院民事裁定  
111年度事聲字第8號
異  議  人  林益如  



相  對  人  吉美建設事業股份有限公司

兼法定代理人  蔡郁君



共      同
代  理  人  林彣鴻律師

上列當事人間聲請返還提存物事件，異議人對於本院司法事務官
於民國111年1月3日所為之110年度司聲字第1624號民事裁定聲明
異議，本院裁定如下：
    主  文
異議駁回。
    理  由
一、按有應供擔保之原因消滅情形者，法院應依供擔保人之聲請
    ，以裁定命返還其提存物或保證書，民事訴訟法第104條第1
    項第1款規定甚明。上開規定，於其他依法令供訴訟上之擔
    保者準用之，同法第106條前段亦有明文。次按，當事人對
    於司法事務官處理事件所為之終局處分，得於處分送達後10
    日之不變期間內，以書狀向司法事務官提出異議；司法事務
    官認前項異議有理由時，應另為適當之處分；認異議為無理
    由者，應送請法院裁定之；法院認第1項之異議為有理由時
    ，應為適當之裁定；認異議為無理由者，應以裁定駁回之，
    民事訴訟法第240條之4第1項前段、第2項、第3項分別定有
    明文。又對於裁定，得為抗告，民事訴訟法第482條亦有規
    範。 
二、是依上開規定，當事人對於「司法事務官」所為之「終局處
    分」不服，依法應提出「異議」；對於「法院」所為「裁定
    」不服，則係提起「抗告」。本院司法事務官於民國111年1
    月3日就相對人聲請返還提存物事件，以本院110年度司聲字
    第1624號裁定本院110年度存字第1382號提存事件（下稱系
    爭提存事件），相對人所提存之擔保金其中新臺幣（下同）
    1億7,333萬元部分准予發還，依上開說明，異議人對原裁定
    不服，自應提出異議，而非抗告。異議人雖提出民事抗告狀
    ，表明對原裁定提起抗告，惟參諸司法院釋字第595 號解釋
    許宗力、賴英照、林子儀、許玉秀大法官協同意見書之意旨
    ，並基於憲法保障人民訴訟權之目的係在使人民權利得以受
    到有效保護，不應以人民無法區分訴訟法上之「司法事務官
    之處分/異議」、「法院裁定/抗告」，即阻礙人民尋求法院
    獲得有效權利救濟之機會，故本院認為異議人所提前開書狀
    既有表示對原裁定不服之意，即應視為其已提出異議，合先
    敘明。
三、本件異議意旨略以：兩造間債權額為相對人共同簽發之本票
    票面金額9億元，加計自該本票到期日起（即105年12月31日
    ）至相對人向本院提起債務人異議之訴事件止（即110年5月
    21日）之利息2億46,300,725元，債權總額為11億46,300,72
    5元。而本件相對人於異議人聲請本票強制執行前，即聲請
    供擔保停止執行，致異議人未查封相對人任何財產即停止執
    行，則異議人因停止執行所受之損害，應為全部本票債權或
    至少為聲請執行之金額1億元，原裁定僅依聲請執行金額之
    利息損害酌定供擔保金額，無法擔保異議人本案實體債權，
    故原裁定顯有未合，應予撤銷等語。
四、經查：
㈠、兩造間債務人異議之訴等事件，前經相對人聲請停止執行，
    經本院以110年度聲字第264號裁定（下稱A裁定）相對人以
    現金1億9,500萬元供擔保後，異議人以本院109年度抗字第4
    75號裁定作為執行名義對相對人為強制執行之程序，於本院
    110年度重訴字第456號債務人異議之訴等事件訴訟程序終結
    前，應暫予停止，相對人並依A裁定提存1億9,500萬元，經
    本院提存所以系爭提存事件准予提存等情，有A裁定在卷可
    參，並經本院調閱系爭提存事件卷宗核閱無訛，堪認屬實。
㈡、嗣異議人就A裁定提起抗告，經臺灣高等法院以110年度抗字
    第828號裁定駁回抗告，並變更A裁定主文第1項關於命相對
    人供擔保金額為2,167萬元，以及更正A裁定主文第1項之強
    制執行程序為本院110年度司執字第59986號執行事件之強制
    執行程序，該裁定復經最高法院以110年度台抗字第1281號
    裁定駁回再抗告確定等節，有上開裁定各1份在卷可佐，足
    見相對人前依A裁定向本院提存所提存之擔保金，超過確定
    裁定所命相對人應提存之數額，就超過部分（即1億7,333萬
    元，計算式：1億9,500萬－2,167萬＝1億7,333萬），自屬供
    擔保之原因消滅，相對人依法得聲請法院裁定發還。異議人
    就已確定之裁定復行爭執供擔保之金額，顯屬無據。
㈢、從而，原裁定依相對人聲請，就系爭提存事件相對人所提存
    之擔保金，其中1億7,333萬元部分准予返還，並無不合。異
    議意旨指摘原裁定不當，求予廢棄，為無理由，應予駁回。
五、據上論結，本件異議為無理由，依民事訴訟法第240條之4第
     3項後段，裁定如主文。
中　　華　　民　　國　　111 　年　　2 　　月　　21    日
                  民事第八庭    法  官  吳佳樺
以上正本係照原本作成。
如對本裁定抗告，須於裁定送達後10日內向本院提出抗告狀，並
繳納抗告費新臺幣1,000元。
中　　華　　民　　國　　111 　年　　2 　　月　　21    日
                                書記官  黃湘茹